臺灣臺北地方法院民事裁定
110年度婚字第355號
原      告
即  聲請人  乙○○  
            甲○○  
上列2人
訴訟代理人  黃國益律師
            吳嘉瑜律師
            黃奕雄律師
被      告  戊○○  

參  加  人  丁○○  
            丙○○  
上列2人參加
訴訟代理人  施怡君律師
上列聲請人即原告與被告間請求確認婚姻關係存在事件，聲請人
聲請駁回參加人之訴訟參加，本院裁定如下：
    主      文
參加人參加訴訟之聲請駁回。
參加費用及聲請費用由參加人負擔。
    理      由
一、按就兩造之訴訟有法律上利害關係之第三人，為輔助一造起
    見，於該訴訟繫屬中，得為參加；當事人對於第三人之參加
    ，得聲請法院駁回；民事訴訟法第58條第1項、第60條第1項
    前段定有明文。所謂有法律上利害關係之第三人，係指本訴
    訟之裁判效力及於第三人，該第三人私法上之地位，因當事
    人之一造敗訴，將受不利益，或本訴訟裁判之效力雖不及於
    第三人，因當事人之一造敗訴，依該裁判之內容或執行結果
    ，第三人私法上之地位將受不利益者而言（最高法院104年
    度台聲字第269號裁定要旨參照）。
二、參加人參加意旨略以：原告起訴請求確認被告與被繼承人己
    ○○間婚姻關係存在，如被告敗訴，則被告仍為被繼承人己○○
    之配偶，由於被繼承人遺產總額上億，被告婚後財產應遠較
    被繼承人為少，被告如向參加人等繼承人主張有民法第1030
    條之1第1項之夫妻剩餘財產差額分配請求權，參加人等繼承
    人勢須給付之，再者，如被告敗訴，被告依民法第1144條第
    1款規定，亦為繼承人，被告之應繼分與參加人等第一順序
    之4名繼承人平均之結果，將使參加人等之應繼分由原來之1
    /4減少為1/5，是參加人於本件有利害關係，故為輔助被告
    ，依上開規定，爰聲明參加訴訟等語。
三、聲請人聲請駁回參加意旨略以：被告既依其與己○○離婚協議
    ，向原告及參加人提起確認所有權移轉登記等本訴，即否認
    被告與己○○間婚姻關係存在，其又何以向聲請人等主張夫妻
    剩餘財產分配請求權？又本件為確認婚姻關係存在之身分關
    係訴訟，參加人縱參加本件訴訟，亦無達訴訟經濟或避免前
    後裁判矛盾之民事訴訟法參加訴訟制度之目的及效果，參加
    人對本訴訟實無法律上利害關係等語。
四、經查：原告為被繼承人己○○與被告之子女，參加人為己○○與
    庚○○所生子女，原告與參加人均為己○○之繼承人，對己○○之
    遺產有繼承權，有本院108年度重家繼訴字第49號、臺灣高
    等法院109年度重家上字第37號判決在卷可參。原告提起本
    件確認被告甲○○與己○○間婚姻關係存在事件，為確認婚姻之
    身分關係訴訟，參加人雖為己○○之繼承人，惟非本件確認婚
    姻關係訴訟裁判效力所及之第三人，其法律上之地位尚不因
    本件確認婚姻關係事件之裁判結果，有任何之影響，亦不生
    參加人所稱之恐有裁判矛盾之虞之結果。至參加人所主張被
    告如向參加人等己○○之繼承人主張夫妻剩餘財產差額分配請
    求權，參加人等繼承人須給付之，且如被告敗訴，被告依民
    法第1144條第1款規定亦為己○○繼承人，將使參加人就己○○
    遺產之應繼分由原來之1/4減少為1/5，均僅為經濟上或事實
    上之利害關係，非屬法律上利害關係，參加人尚不能為訴訟
    參加。是依參加人所主張事證，難認參加人就本件訴訟有法
    律上利害關係，揆諸首揭說明，參加人聲請參加本件訴訟，
    於法不合，原告聲請駁回參加人之訴訟參加為有理由，應予
    准許。
五、爰裁定如主文。
中　　華　　民　　國　　111 　年　　3 　　月　　16　　日
                    家事法庭  法  官  蔡寶樺 
以上正本係照原本作成。
如不服本裁定，應於送達後10日內，向本院提出抗告狀並表明抗
告理由（須附繕本，並繳納抗告費新臺幣1,000 元）。
中　　華　　民　　國　　111 　年　　3　　月　　16　　日
                              書記官　張妤瑄